【裁判字號】    98,訴,79
【裁判日期】    980331
【裁判案由】    違反槍砲彈藥刀械管制條例等
【裁判全文】
臺灣桃園地方法院刑事判決                98年度訴字第79號
公  訴  人  臺灣桃園地方法院檢察署檢察官
被      告  甲○○
選任辯護人  陳瑞和律師
上列被告因違反槍砲彈藥刀械管制條例等案件，經檢察官提起公
訴（97年度偵字第8646號），本院判決如下：
    主  文
甲○○未經許可，持有可發射子彈具有殺傷力之改造手槍，累犯
，處有期徒刑年陸月，併科罰金新臺幣肆萬元，罰金如易服勞
役，以新臺幣壹仟元折算壹日。扣案如附表一編號(一)所示之物沒
收。
    事  實
一、甲○○前因傷害案件，經本院以95年度桃簡字第629 號判決
    判處有期徒刑3 月，嗣經本院以96年度聲減字第148 號裁定
    減為有期徒刑1 月15日確定，於民國96年5 月8 日入監服刑
    ，甫於96年7 月15日執行完畢。詎仍不知悔改，明知可發射
    子彈具有殺傷力之改造手槍及具有殺傷力之子彈，均屬槍砲
    彈藥刀械管制條例所列管之違禁物，非經主管機關許可，不
    得無故持有，仍於97年3 月20日凌晨3 時許，知悉其友人乙
    ○○（經公訴人以97年度偵字第21216 號起訴，現由本院以
    98年度訴字第53號審理中）為情感問題所苦，開槍射中自己
    而送醫救治，竟基於意圖為自己不法之所有及非法持有具有
    殺傷力改造手槍、子彈之犯意，於同日上午7 時許，前往桃
    園縣平鎮市○○路206 號15樓之5 乙○○之租屋處，打開該
    處未鎖之大門入內，竊取乙○○所持有、藏放該租屋處大門
    後方牆上對講機後方之以如附表三編號(二)所示之物包住之如
    附表一所示之槍枝1 支、子彈1 顆（其餘子彈3 顆，不能證
    明具有殺傷力）得手，帶往其位於桃園縣平鎮市○○街182
    巷2 弄1 號之住處而持有之，其後並放置於桃園縣八德市○
    ○路1454號旁變電箱後方。嗣於97年4 月4 日晚間10時許，
    經乙○○帶同警方查獲甲○○，甲○○始主動帶同警方前往
    桃園縣八德市○○路1454號旁變電箱後取出如附表三編號(二)
    所示之物包住之如附表一所示之槍枝1 支、子彈1 顆（警方
    另扣得不具殺傷力之子彈3 顆），始悉上情。
二、案經桃園縣政府警察局平鎮分局報告臺灣桃園地方法院檢察
    署檢察官偵查起訴。
    理  由
一、本案所引用之供述及非供述證據，經本院依法踐行調查證據
    程式，檢察官、被告及其選任辯護人均不爭執各該證據之證
    據能力，且亦查無依法應排除其證據能力之情形，是後述所
    引用證據之證據能力均無疑義。
二、訊據被告甲○○對於上開犯罪事實坦承不諱（見偵查卷第44
    -45 、56-59 、80-81 頁），並據證人乙○○於警詢及偵查
    中、蘇宏泰於偵查中證述詳實（見偵查卷第26、106-107 、
    129 -130頁），且有現場照片在卷可稽（見偵查卷第34-38
    頁）。此外，扣案如附表一所示槍枝、子彈經送內政部警政
    署刑事警察局鑑定結果，如附表一編號(一)所示手槍1 支可發
    射子彈，具有殺傷力，而如附表一編號(二)所示子彈1 顆，亦
    具有殺傷力（鑑定結果詳如附表一所載），有該局97年5 月
    7 日刑鑑字第0970054486號、97年11月11日刑鑑字第097016
    4808號鑑定書在卷可按，被告之自白堪認與事實相符，本件
    事證明確，被告甲○○犯行堪予認定。
三、被告甲○○所為，係犯槍砲彈藥刀械管制條例第8 條第4 項
    之未經許可持有可發射子彈具有殺傷力之改造手槍罪、同條
    例第12條第4 項之未經許可持有子彈罪，及刑法第320 條第
    1 項之竊盜罪。被告未經許可持有改造手槍、子彈，其持有
    之繼續，為行為之繼續，亦即一經持有，罪即成立，至其持
    有行為終了時，均論為一罪。被告同時竊得並持有上開改造
    手槍及子彈，係以一持有行為同時觸犯前開3 罪名，應依刑
    法第55條前段想像競合犯之規定，從一重之未經許可持有可
    發射子彈具有殺傷力之改造手槍罪。被告所犯未經許可持有
    子彈罪部分，雖未據檢察官起訴，但該部分事實與公訴人起
    訴之犯罪事實既有想像競合之裁判上一罪關係，為起訴效力
    所及，本院自應併予審究。被告曾受事實欄所載之徒刑執行
    完畢，此有臺灣高等法院被告前案紀錄表供參，其受徒刑之
    執行完畢，於5 年內故意再犯本件有期徒刑以上之罪，為累
    犯，應依刑法第47條第1 項之規定，加重其刑。又被告及其
    選任辯護人雖供稱被告有自首之情形（見本院訴字卷第31、
    40、42頁），惟按自首以對於未發覺之罪投案而受裁判為要
    件，如案已發覺，則被告縱有投案陳述自己犯罪之事實，亦
    祇可謂為自白，不能認為自首（最高法院26年上字第484 號
    判例參照）。另刑法第62條之所謂發覺，係指有偵查犯罪職
    權之公務員已知悉犯罪事實與犯罪之人而言，而所謂知悉，
    固不以確知其為犯罪之人為必要，但必其犯罪事實，確實存
    在，且為該管公務員所確知，始屬相當。如犯罪事實並不存
    在而懷疑其已發生，或雖已發生，而為該管公務員所不知，
    僅係推測其已發生而與事實巧合，均與已發覺之情形有別（
    最高法院75年台上字第1634號判例參照）。經查，證人即桃
    園縣政府警察局平鎮分局警員彭維君於本院審理中證稱：伊
    會請甲○○配合是因為乙○○告訴警方槍枝在甲○○那邊，
    因此警方才會找甲○○詢問槍枝之下落，乙○○告訴警方的
    時間是在4 月4 日之前，因為派出所偵辦一般刑事案件，偵
    查隊不會介入，如果介入，就表示偵查隊事先知道嫌疑人涉
    嫌偵查隊偵辦之案件，之後起出槍枝之過程確實是甲○○主
    動配合，所謂甲○○主動配合，是指甲○○到案後沒有掩飾
    ，願意會同警方取出槍枝等語甚詳（見本院卷第38-42 頁）
    ；另證人即桃園縣政府警察局平鎮分局偵查隊警員黃子龍於
    本院審理時證稱：於查獲甲○○之前，乙○○已經告訴警方
    ，甲○○持有槍枝一事，查獲甲○○除針對毒品外，也有槍
    枝的部分等語明確（見本院訴字卷第51頁），可見警方於被
    告甲○○到案前已知悉其持有槍枝、子彈一事，依前開說明
    ，與自首之要件並不相符。爰審酌槍砲係屬高度危險之物品
    ，非經主管機關許可不得擅自持有，以維社會大眾安全，被
    告甲○○無故持有上開槍彈，雖未查出其曾持該槍彈從事犯
    罪行為，然對於他人身體、生命之安全及社會治安，業已造
    成潛在之危險，復於犯後尚能坦承犯行，及其品行、犯罪之
    動機、目的、手段、生活狀況、智識程度及所生損害等一切
    情狀，量處如主文所示之刑，並就罰金部分諭知易服勞役之
    折算標準。扣案如附表一編號(一)所示槍枝，屬違禁物，應依
    刑法第38條第1 項第1 款之規定宣告沒收。至扣案如附表一
    編號(二)所示具有殺傷力之子彈1 顆，已由內政部警政署刑事
    警察局鑑驗試射，僅餘彈殼，已失其違禁物之性質，本院自
    無從沒收。其餘如附表二所示扣案子彈3 顆，經鑑定不具殺
    傷力，自非違禁物，又與被告甲○○所犯本罪無關，另扣案
    如附表三所示之物，並非違禁物，亦無證據證明與本件犯罪
    有何直接關係，均不另為沒收之諭知。
據上論斷，應依刑事訴訟法第299 條第1 項前段，槍砲彈藥刀械
管制條例第8 條第4 項、第12條第4 項，刑法第11條前段、第32
0 條第1 項、第55條前段、第47條第1 項、第42條第3 項、第38
條第1 項第1 款，判決如主文。
本案經檢察官徐文豪到庭執行職務
中    華    民    國    98    年    3     月    31    日
                  刑事第四庭  審判長法  官  袁雪華
                                    法  官  張淑華
                                    法  官  林宜靜
以上正本證明與原本無異。
如不服本判決應於收受判決後10日內向本院提出上訴書狀，並應
敘述具體理由。其未敘述上訴理由者，應於上訴期間屆滿後20日
內向本院補提理由書 (均須按他造當事人之人數附繕本)「 切勿
逕送上級法院」。
                                    書記官  黃俊燁
中    華    民    國    98    年    3     月    31    日
附錄論罪科刑法條
中華民國刑法第320條（普通竊盜罪、竊佔罪）
意圖為自己或第三人不法之所有，而竊取他人之動產者，為竊盜
罪，處 5 年以下有期徒刑、拘役或 5 百元以下罰金。
意圖為自己或第三人不法之利益，而竊佔他人之不動產者，依前
項之規定處斷。
前二項之未遂犯罰之。
槍砲彈藥刀械管制條例第8條
未經許可，製造、販賣或運輸鋼筆槍、瓦斯槍、麻醉槍、獵槍、
空氣槍或第4 條第1 項第1 款所定其他可發射金屬或子彈具有殺
傷力之各式槍砲者，處無期徒刑或5 年以上有期徒刑，併科新臺
幣1 千萬元以下罰金。
未經許可，轉讓、出租或出借前項所列槍枝者，處 5 年以上有期
徒刑，併科新臺幣 1 千萬元以下罰金。
意圖供自己或他人犯罪之用，而犯前二項之罪者，處無期徒刑或
 7 年以上有期徒刑，併科新臺幣 1 千萬元以下罰金。
未經許可，持有、寄藏或意圖販賣而陳列第 1 項所列槍枝者，處
 3 年以上10年以下有期徒刑，併科新臺幣700 萬元以下罰金。
第 1 項至第 3 項之未遂犯罰之。
槍砲彈藥刀械管制條例第12條
未經許可，製造、販賣或運輸子彈者，處 1 年以上 7 年以下有
期徒刑，併科新台幣 500 萬元以下罰金。
未經許可，轉讓、出租或出借子彈者，處 6 月以上 5 年以下有
期徒刑，併科新台幣 300 萬元以下罰金。
意圖供自己或他人犯罪之用，而犯前二項之罪者，處 3 年以上
10 年以下有期徒刑，併科新台幣 700 萬元以下罰金。
未經許可，持有、寄藏或意圖販賣而陳列子彈者，處 5 年以下有
期徒刑，併科新台幣 300 萬元以下罰金。
第 1 項至第 3 項之未遂犯罰之。
附表一、甲○○持有槍枝、子彈部分（具殺傷力部分）
┌──┬────────────┬──────────────┬──────────────┐
│編號│扣案物                  │鑑定結果                    │備註                        │
├──┼────────────┼──────────────┼──────────────┤
│(一)  │改造手槍壹枝（含彈匣壹個│係改造手槍，仿WALTHER 廠PPK/│內政部警政署刑事警察局97年5 │
│    │，槍枝管制編號0000000000│S 型半自動手槍製造，換裝土造│月7 日刑鑑字第0970054486號鑑│
│    │號）                    │金屬槍管而成，擊發功能正常，│定書                        │
│    │                        │可供擊發是用子彈使用，認具殺│                            │
│    │                        │傷力。                      │                            │
├──┼────────────┼──────────────┼──────────────┤
│(二)  │子彈壹顆                │係非制式子彈，由金屬彈殼組合│內政部警政署刑事警察局97年11│
│    │                        │直徑8.0 ±0.5mm 金屬彈頭而成│月11日刑鑑字第0000000000號鑑│
│    │                        │，可擊發，認具殺傷力。（已鑑│定書                        │
│    │                        │驗試射）                    │                            │
└──┴────────────┴──────────────┴──────────────┘
附表二、甲○○持有子彈部分（不具殺傷力部分）
┌──┬────────────┬──────────────┬──────────────┐
│編號│扣案物                  │鑑定結果                    │備註                        │
├──┼────────────┼──────────────┼──────────────┤
│(一)  │子彈壹顆                │係非制式子彈，由金屬彈殼組合│內政部警政署刑事警察局97年5 │
│    │                        │直徑8.0 ±0.5mm 金屬彈頭而成│月7 日刑鑑字第0970054486號鑑│
│    │                        │，無法擊發，認不具殺傷力。  │定書                        │
├──┼────────────┼──────────────┼──────────────┤
│(二)  │子彈貳顆                │均係非制式子彈，由金屬彈殼組│內政部警政署刑事警察局97年5 │
│    │                        │合直徑8.0 ±0.5mm 金屬彈頭而│月7 日刑鑑字第0970054486號鑑│
│    │                        │成，雖可擊發，惟發射動能不足│定書、97年11月11日刑鑑字第  │
│    │                        │，認不具殺傷力。            │0000000000號鑑定書          │
└──┴────────────┴──────────────┴──────────────┘
附表三
┌──┬─────────┐
│編號│扣案物            │
├──┼─────────┤
│(一)  │彈頭壹顆          │
├──┼─────────┤
│(二)  │手提包壹個        │
└──┴─────────┘


司法院資訊處製作；財團法人民間司法改革基金會備份。
